臺灣士林地方法院民事判決　　　　　　　　　　　　九十二年度訴字第一０四一號
　　原　　　告　華南銀行股份有限公司
　　法定代理人　許德南
　　訴訟代理人　黃挺益
　　被　　　告　陳素芬
　　　　　　　　萬永旭原名萬.
　　　　　　　　張立武
右當事人間清償借款等事件，本院於九十三年一月七日言詞辯論終結，判決如下：
    主    文
被告應連帶給付原告新台幣肆佰柒拾萬元，及如附表所示之利息及違約金。
訴訟費用由被告連帶負擔。
本判決於原告以新台幣壹佰陸拾萬元或等值之中央政府建設公債八十四年度甲類第一
期債票為被告供擔保後，得假執行。
    事實及理由
一、本件被告陳素芬、張立武未於最後言詞辯論期日到場，核無民事訴訟法第三百八
    十六條各款所列情形，爰依原告之聲請，由其一造辯論而為判決。
二、原告起訴主張：
（一）被告陳素芬於民國八十八年八月十二日，邀同被告萬永旭（原名萬志成）、張
      立武為連帶保證人，向原告借款二筆，共計四百七十萬元，其借款金額、期間
      、約定利率及違約金之計算詳如附表所示，並約定如有消費者貸款契約第九條
      第二項第一款及授信約定書第五條第一款「任何一宗債務不依約清償本金或利
      息」之情事時，視為全部到期，並簽立借據、消費者貸款契約各一紙，授信約
      定書三紙為證。前開債務其中一筆借款本金九十萬元部分，於九十二年三月十
      三日已屆清償期，惟被告陳素芬僅繳納部分利息（明細詳如附表所示），迭經
      原告催討，本金部分仍未清償，其債務已視為全部到期，目前尚積欠原告本金
      四百七十萬元及如附表所示之利息及違約金，爰依消費借貸契約、連帶保證契
      約，請求被告負連帶清償責任。
（二）被告張立武曾簽立授信約定書，約定若印章與授信約定書上之印鑑相符，即認
      定有連帶保證之意思。
（三）並聲明請求判決：
　１、被告應連帶給付原告四百七十萬元，及如附表所示之利息及違約金。
　２、原告願以現金或等值之中央政府建設公債八十四年度甲類第一期債票為擔保後
　　  ，宣告假執行。
二、被告方面則辯稱：
（一）被告陳素芬未於最後言詞辯論期日到場，據其以前到場所為之陳述為：確實以
      被告萬永旭、張立武為連帶保證人，向原告借款四百七十萬元，且未依約清償
      ，尚積欠如附表所示之本金、利息及違約金；九十一年借據（借款金額為九十
      萬元）上被告張立武的印章確為真正，被告張立武以口頭授權被告陳素芬代為
      簽名、用印於前開借據，擔任連帶保證人。原告主張之事實均為真正，惟現無
      清償能力，爰聲明請求判決駁回原告之訴。
（二）被告萬永旭主張：確實擔任被告陳素芬向原告借款四百七十萬元之連帶保證人
      ，但現無清償能力，請求判決駁回原告之訴。
（三）被告張立武未於最後言詞辯論期日到場，據其以前到場所為之陳述為：僅於授
      信約定書、消費者貸款契約簽名，印章亦為真正，但未簽名於借款金額為九十
      萬元之借據上，亦無法確定該借據上「張立武」之印文是否真正，不記得是否
      有將印章交予被告陳素芬並用印於前開借據上；應未授權被告陳素芬用印於前
      開借據，亦不可能留存印鑑於銀行。並聲明請求判決駁回原告之訴。
三、被告陳素芬、萬永旭部分：原告主張被告陳素芬於八十八年八月十二日，邀同被
    告萬永旭（原名萬志成）為連帶保證人，向原告借款二筆，共計四百七十萬元，
    其借款金額、期間、約定利率及違約金之計算詳如附表所示，並約定如有消費者
    貸款契約第九條第二項第一款及授信約定書第五條第一款「任何一宗債務不依約
    清償本金或利息」之情事時，視為全部到期，前開債務其中一筆借款本金九十萬
    元部分，於九十二年三月十三日已屆清償期，惟被告陳素芬僅繳納部分利息（明
    細詳如附表所示），迭經原告催討，本金部分仍未清償之情，業據提出借據、消
    費者貸款契約、授信約定書、貸款本息攤還表（本院卷第十一頁至第二十頁參照
    ）附卷可稽，且為被告陳素芬、萬永旭所不爭執，應堪信為真實。
四、被告張立武部分：被告張立武就其擔任被告陳素芬向原告借款三百八十萬元之連
    帶保證人一節並未爭執，並自認消費者貸款契約（金額三百八十萬元，本院卷第
    十二頁至第十三頁）、授信約定書（本院卷第十八頁至第十九頁參照）為真正，
    堪可認定為真實；惟原告請求被告張立武連帶給付原告九十萬元部分，被告張立
    武則否認其為該筆九十萬元借款之連帶保證人，辯稱其雖於八十四年間擔任被告
    陳素芬向原告借款九十萬元之連帶保證人，惟於借貸之初言明每三、四年要換保
    一次，九十一年間重新辦理該筆借款之貸款手續時則未再於借據上簽名用印，已
    非該筆借款之連帶保證人云云。惟查：被告陳素芬表示：「九十一年的借據張立
    武的章是真正的，張立武有同意當保證人，有同意我們蓋章：：：（九十一年借
    據張立武的簽名）是我寫的，張立武口頭上有授權給我代理，同意由我代理他簽
    字、蓋章於借據上擔任連帶保證人：：：印章是張立武交給我的：：」等語（本
    院卷第九十頁、第九十一頁參照），已堪認被告張立武確實同意擔任被告陳素芬
    於九十一年間向原告借款九十萬元之連帶保證人；再參諸被告張立武所簽立之授
    信約定書，其中第十四條約定；「為便於嗣後立約人與貴行（即原告）一切受（
    授）信往來（含立約人之保證行為），立約人茲同意，除另有約定外，憑後列留
    存印鑑式樣蓋（簽）於受（授）信約定書，即生效力。（本條為個別商議條款）
    」；第十七條約定：「前開第十四條之個別商議條款，立約人同意其為本契約之
    一部，並願遵守該約定」，及被告張立武於前開個別商議條款處蓋章等情（本院
    卷第十頁參照），足認被告張立武已同意僅以印鑑為憑，其與原告間的受（授）
    信行為即生效力（包括擔任連帶保證人在內）；又系爭九十一年借據上印章與授
    信約定書上印章肉眼觀之實屬相符，即被告張立武雖辯稱應不可能將印鑑留存於
    銀行或被告陳素芬云云，惟亦表示「不確定（九十一年）借據上印章是否真正」
    （本院卷第九十一頁參照），而本院囑請法務部調查局鑑定結果，雖因借據上所
    蓋印文「印色不勻」且「重覆蓋印」，故未能進行比對鑑定（本院卷第五十八頁
    參照），惟依肉眼判斷、被告陳素芬之陳述，已堪認定九十一年度借據上所蓋用
    之「張立武」印文確為真正，被告張立武辯稱其未擔任該筆九十萬元借款之連帶
    保證人云云，尚無足取。
五、按借用人應於約定期限內，返還與借用物種類、品質、數量相同之物；數人負同
    一債務，明示對於債權人各負全部給付之責任者，為連帶債務；遲延之債務，以
    支付金錢為標的者，債權人得請求依法定利率計算之遲延利息，但約定利率較高
    者，仍從其約定利率，民法第四百七十八條、第二百七十二條第一項、第二百三
    十三條第一項分別定有明文。前開借款因被告陳素芬未依約付息，已視為全部屆
    清償期，迄今尚欠原告四百七十萬元之借款未予清償既經認定，被告萬永旭、張
    立武為其連帶保證人，自應負連帶清償責任。從而，原告請求被告連帶給付四百
    七十萬元，及自最後繳息日之翌日即三百八十萬元部分自九十二年三月十四日，
    九十萬元部分自九十二年六月二十六日起，均至清償日止，依兩造約定利率即其
    中三百八十萬元部分按年息百分之七點六六，其中九十萬元部分按年息百分之七
    點四計算之遲延利息；並自各筆借款最後繳息日起算一個月之翌日即三百八十萬
    元部分自九十二年四月十五日起，九十萬元部分自九十二年七月二十七日起，均
    至清償日止，各按上開利率百分之十，逾期超過六個月部分，各按上開利率百分
    之二十加付之違約金，為有理由，應予准許。
六、原告陳明願供擔保，聲請宣告假執行，核無不合，爰酌定相當擔保金額予以准許
    。
七、本件事證已臻明確，兩造其餘主張舉證及攻擊防禦方法，於判決結果不生影響，
    無庸一一論述，附此敘明。
八、據上論結，原告之訴為有理由，依民事訴訟法第三百八十五條第一項前段、第八
    十五條第二項、第三百九十條第二項判決如主文。
中　　　華　　　民　　　國　　九十三　　年　　　一　　　月　　 三十 　　日
                                        臺灣士林地方法院民事第二庭
                                            法      官  王怡雯
右為正本係照原本作成。
如對本判決上訴須於判決送達後廿日內向本院提出上訴狀。
中　　　華　　　民　　　國　　九十三　　年　　　二　　　月　　  六  　　日
                                            法院書記官  陳玉瓊
